【裁判字號】    95,簡上,49
【裁判日期】    950512
【裁判案由】    傷害
【裁判全文】
臺灣雲林地方法院刑事判決              95年度簡上字第49號
上  訴  人
即  被  告  乙○○
                    國民
上列上訴人因傷害案件，不服本院95年度港簡字第31號中華民國
95年3 月8 日刑事簡易判決（臺灣雲林地方法院檢察署94年度偵
字第5158號），提起上訴，本院管轄之第二審合議庭判決如下：
    主      文
原判決撤銷。
乙○○傷害人之身體，處拘役伍拾日，如易科罰金，以佰元折
算壹日。
    事實及理由
一、構成犯罪之事實：乙○○與丙○○之姐楊愛為男女朋友關係
    ，緣於民國94年11月25日12時許，在雲林縣水林鄉大山村大
    山25號，丙○○與楊愛因地價稅問題發生口角，在場之乙○
    ○竟基於傷害他人身體之犯意，徒手毆打丙○○，致丙○○
    受有左肩部挫傷皮下腫及腹部挫傷疼痛等傷害。
二、認定犯罪事實所憑證據和理由：
  (一)被害人丙○○於警詢時陳稱：「94年11月25日12時許，在雲
    林縣水林鄉大山村大山25號外，當時是我在廚房煮中飯，我
    姐姐楊愛拿一張地價稅找我理論，說為什麼地價稅是我的姓
    名，我就從廚房走到庭外，我就說如果是妳的姓名，這間房
    子就給妳，我話講完後我姐的男朋友乙○○就出手用拳頭打
    我前胸及腹部。」（見警卷第2頁）並於95年1 月11日檢察
    官訊問時具結證稱：「（在94年11月25日中午被告有無打妳
    ？）有，打我肚子等。（對於妳警訊所述是否在？）實在。
    」等語。（見偵卷第8 頁）
  (二)證人楊海雲於95年1 月11日檢察官偵訊中具結陳述：「我看
    見被告打告訴人（按：丙○○），他還說要打死她，我把被
    告抱走。」等語。（見偵卷第8 頁）
  (三)丙○○94年11月25日中國醫藥大學北港附設醫院之診斷證明
    書記載：「腹部挫傷，病患於民國94年11月25日至本院急診
    求診。」及丙○○94年11月28日行政院衛生署嘉義醫院開立
    之診斷證明書記載：「左肩部挫傷皮下腫、腹部挫傷疼痛」
    等傷害。
  (四)上述證據足以證明被告確有傷害行為。
三、對於被告辯解，本院判斷：
  (一)被告乙○○否認上開犯行，辯稱：其並沒有毆打被害人丙○
    ○，被害人丙○○受傷係因與楊愛互毆造成，證人楊良嬪對
    於本案情形也很瞭解云云。
  (二)對於被告的辯解，本院認為不能採信，理由如下：
    1.被告辯稱並沒有毆打被害人丙○○云云，惟經證人即被害
      人丙○○及證人楊海雲證述明確，互核相符，並有上被害
      人診斷證明書在卷可查，被告此部分之辯解並無可採。
    2.至證人楊良嬪於警詢時固陳稱：有親眼見到丙○○與楊愛
      吵架，丙○○與楊愛2 人互相拉扯頭髮，約幾分鐘後就離
      開，因為以為姊妹吵架沒有什麼事，就沒有過去勸架。當
      時只看見丙○○與楊愛互相拉扯頭髮，並沒有看見丙○○
      被毆打情形。（見警卷第10頁至第11頁）因此證人楊良嬪
      並未目睹被害人丙○○遭傷害之全部過程，因此證人楊良
      嬪於警詢時之陳述並無法作為有利被告之認定。
四、撤銷改判的理由：
  (一)原審審酌「被告僅有社會秩序維護法、賭博罪等前科，素行
    尚可，但本次因為其女友之姐妹間財產爭執，身為外人，卻
    強為女友出氣而毆打被害人，實有不該，尤其以暴力欺凌女
    性，更應譴責。再審酌此種親族財產糾紛，通常是新仇舊恨
    累積所致，彼此成見已深，要求被告於短時間內與被害人達
    成和解，恐怕也有強人所難之處。再考量被告智識程度、犯
    罪所生之損害，以及對被害人留下精神折磨陰影難以抹滅，
    且被告犯後否認犯行，態度不佳等一切情狀」，因而量處被
    告有期徒刑4月，如易科罰金以300元折算壹日，固非無見。
  (二)惟查刑事審判之量刑，在於實現刑罰權之分配正義，故法院
    對有罪被告科刑，應符合罪刑相當原則，使罪當其刑，以契
    合人民法律感情，此所以刑法第57條明定科刑時所應審酌一
    切情狀，尤應注意該條所列各款事項，以為科刑輕重之標準
    。審酌本件被告係以徒手傷害被害人，而被害人所受之傷害
    係「左肩部挫傷皮下腫及腹部挫傷疼痛等傷害」，如科以被
    告有期徒刑以上自由刑之刑罰，則被告犯行與所受刑罰間，
    是有違比例原則。
  (三)綜上所述，原審對被告科以有期徒刑4 月，如易科罰金，以
    3 00折算1 日之刑，仍嫌過重。上訴人上訴意旨，指摘原判
    決量刑過重，為有理由，自應由本院將原判決撤銷改判。
  (四)核被告所為，係犯刑法第277 條第1項之普通傷害罪。
  (五)爰審酌上揭各情，及被告犯後猶矢口否認犯行等一切情狀，
    量處如主文第2 項所示之刑，併諭知如易科罰金，以300 元
    折算1 日之標準。
五、適用之法條：
  (一)刑事訴訟法第455 條之1 第3 項、第369 條第1 項前段、第
    364 條、第299 條第1 項前段。
  (二)刑法第277 條第1 項、第41條第1 項前段。
  (三)罰金罰鍰提高標準條例第1 條前段、第2 條。
本案經檢察官甲○○到庭執行職務
中    華    民    國    95    年    5     月    12    日
                  刑事第二庭審判長法  官  林  輝  煌
                                  法  官  柯  志  民
                                  法  官  李  明  鴻
以上正本證明與原本無異。
不得上訴。
                                  書記官  孫  秀  桃
中    華    民    國    95    年    5     月    12    日
附錄本案論罪科刑法條全文
中華民國刑法第277條
 (普通傷害罪)
傷害人之身體或健康者，處三年以下有期徒刑、拘役或一千元以
下罰金。
犯前項之罪因而致人於死者，處無期徒刑或七年以上有期徒刑；
致重傷者，處三年以上十年以下有期徒刑。


司法院資訊處製作；財團法人民間司法改革基金會備份。
